【裁判字號】    95,簡上,161
【裁判日期】    950629
【裁判案由】    詐欺
【裁判全文】
臺灣高雄地方法院刑事判決             95年度簡上字第161號
上  訴  人  臺灣高雄地方法院檢察署檢察官
被      告  乙○○
上列上訴人因竊盜案件，不服臺灣高雄地方法院高雄簡易庭94年
度簡字第7686號中華民國94年12月29日第一審判決（聲請簡易判
決處刑案號：臺灣高雄地方法院檢察署94年度核退偵字第696 號
），提起上訴，本院判決如下：
    主  文
上訴駁回。
    事  實
一、乙○○曾於民國89年間，因犯詐欺罪，經臺灣高等法院臺中
    分院判處有期徒刑3 月確定，甫於90年1 月20日易科罰金執
    行完畢，仍不知悔改，其明知國內社會上層出不窮之詐騙集
    團份子為掩飾其不法行徑，避免執法人員之查緝，經常利用
    他人之存款帳戶隱藏其犯行，而在客觀上已預見一般取得他
    人帳戶使用之行徑，常與財產犯罪有密切關連，該帳戶有被
    作為詐欺犯罪使用之可能性，竟仍基於縱使他人持其金融機
    構帳戶作為詐騙之犯罪工具亦不違其本意之心態，將其於民
    國94年2 月17日，在台灣土地銀行鳳山分行所申設之帳號為
    000000000000號帳戶帳號連同網路銀行密碼，於94年2 月17
    日以後、同年月22日前之某不詳時間，在不詳地點，提供予
    年籍姓名不詳之詐騙集團成員使用。該詐騙集團成員於取得
    乙○○之網路銀行帳號及密碼後，隨即於94年3 月間，連續
    多日在自由時報、蘋果日報等報紙上刊登名為應徵家庭代工
    ，實則以必須先繳納工作證費、貨品保證金及租用機械費等
    名目來誘騙應徵者之廣告。嗣有(一)丁○○於94年3 月14日見
    到該廣告後信以為真而主動撥打電話與該集團成員聯繫後，
    遂於當日及翌日，先後4 次攜帶安泰銀行提款卡前往台灣中
    小企業銀行林口分行提款機匯款，共計匯出新台幣（下同）
    6 萬8380元至乙○○申設之上開帳戶。(二)戊○○亦因相同情
    形而先於同日下午4 時許，至位於台南市○區○○○路二段
    231 號之台南市中小企業銀行，匯款2580元至上開帳戶，復
    於翌日中午至台灣土地銀行新市分行，匯款3600元至上開帳
    戶。(三)甲○○亦因相同情形而於94 年3月21日至台中縣大雅
    郵局，匯款2580元至上開帳戶。嗣因丁○○、戊○○、甲○○或因遲未收到代工物品或因該集團成員又以其他費用之名
    義要求匯款，致使渠等察覺有異而報警處理，始循線查獲上
    情。
二、案經高雄縣政府警察局鳳山分局報告臺灣高雄地方法院檢察
    署檢察官偵查後聲請簡易判決處刑。
    理  由
壹、程序部分:
一、按「被告以外之人於審判外之言詞或書面陳述，除法律有規
    定者外，不得作為證據。」刑事訴訟法第159 條第1 項固定
    有明文。惟按「被告以外之人於審判外之陳述，雖不符前四
    條之規定，而經當事人於審判程序同意作為證據，法院審酌
    該言詞陳述或書面陳述作成時之情況，認為適當者，亦得為
    證據。當事人、代理人或辯護人於法院調查證據時，知有第
    一百五十九條第一項不得為證據之情形，而未於言詞辯論終
    結前聲明異議者，視為有前項之同意。」刑事訴訟法第159
    條之5 亦規定甚明。本件被害人丁○○、戊○○、甲○○於
    警訊中之陳述，雖均屬被告以外之人於審判外之言詞或書面
    陳述，惟被告於本院調查證據時，均知有上情而未於言詞辯
    論終結前聲明異議，本院審酌上開被害人係陳述其被害經過
    事實，且其陳述復經過司法警察紀錄製作而成，以之作為證
    據，並無不適當之處，是依刑事訴訟法第159 條之5 之規定
    ，自得作為證據。
二、至於台灣中小企業銀行自動櫃員機交易記錄影本及台灣土地
    銀行鳳山分行客戶歷史交易明細查詢單係機器自動紀錄而成
    ，並非屬人之供述，自無刑事訴訟法第159 條第1 項之適用
    ，合先敘明。
貳、實體部分:
一、訊據被告乙○○固坦承有於上開時、地申設該台灣土地銀行
    鳳山分行帳戶之事實，惟矢口否認有提供該帳戶之帳號及網
    路銀行密碼予他人從事詐騙之犯行，辯稱：我是在93年12月
    27日在自由時報分類廣告中看到偉業電子在刊登應徵家庭代
    工，我就打電話去應徵，結果對方要我匯1580元去申請員工
    證，我匯錢過去後對方又叫我提供本人之帳戶及網路銀行密
    碼給他們，以便匯入薪資及獎金，所以我才會把帳號跟密碼
    告訴他們，我也是被害人...... 云 云。經查：
    (一)上開被害人丁○○、戊○○、甲○○遭詐騙集團詐騙，因
      而匯款至被告上開帳戶內之事實，業據證人即被害人丁○○、戊○○、甲○○等於警詢中指訴綦詳，並有台灣中小
      企業銀行自動櫃員機交易記錄影本、中華郵政公司跨行匯
      款申請書正本、台南區中小企業銀行國內匯款申請書正本
      、台灣土地銀行存摺類存款憑條正本、台灣土地銀行鳳山
      分行鳳存字第0940000632號函附之被告上開帳戶存款印鑑
      卡影本、客戶歷史交易明細查詢單等各1 份、應徵工作廣
      告影本2 張、臺灣土地銀行存摺類存款憑條、臺南區中小
      企業銀行國內匯款申請書正本各1 紙附卷足稽，堪認被告
      上開帳戶確遭詐騙集團作為詐欺取財工具使用乙節無誤。
      另衡以被告自承除開戶外，並未曾使用過上開帳戶，而上
      開帳戶係於94年2 月17日以現金開戶，並於同年月22日前
      即有匯入及轉出之交易紀錄，此有該帳戶客戶歷史交易明
      細查詢表在卷可憑，足見被告係在94年2 月17日以後、同
      年月22日前，將該帳戶之帳號、密碼即交予他人使用無疑
      。
    (二)被告於偵訊中供稱：「（問：你有無去土銀變更過密碼？
      ）好像有，但日期不記得了。」、「（問：變更密碼後有
      無告訴他們？）沒有。」、「（問：變更密碼是否自己去
      土銀辦？）是。」、「（問：除了開戶時之100 元外自己
      有無再存任何錢進去該帳戶？）沒有。」、「（有無去領
      過該帳戶內的錢？）有領但沒有花。」等語（參94年10月
      14 日 偵訊筆錄），再對照被告上開帳戶之歷史交易明細
      表，被告於94年3 月16日下午2 時55分55秒辦理密碼變更
      後，該帳戶內仍然不斷有民眾遭詐騙而匯款進入，且亦均
      隨即遭人以網路跨行之方式將該帳戶內之匯款領走。既被
      告自承係親自去辦理密碼變更，倘該帳戶之密碼非被告所
      提供予詐騙集團使用，則詐騙集團豈能知悉被告變更後之
      新密碼？再者，被告既自承該帳戶之提款卡並未交給他人
      使用，而被告有於94年3 月16日下午2 時56分48秒、57分
      23秒及58分8 秒時，連續三次以卡片從該帳戶中提領出
      5700元之事實（參該帳戶交易明細），再對照被告前開自
      承除開戶時存進100 元外未曾再存錢進入該帳戶之說詞，
      顯見被告必定知悉有人會匯款進入該帳戶內，否則在其自
      己並未存款之情況下，豈會仍持提款卡去提款？故由上述
      之情況可知，被告辯稱未將該帳戶提供詐騙集團使用云云
      ，全然不足採信。
    (三)被告復於本院準備程序時供稱：「我是於報紙上看到要應
      徵家庭代工，他說貨要給我，但遲遲未到貨，那時他有說
      要購買工具、保險金，運輸費用，我就先匯款。」、「聯
      絡一星期之後，我有要求他將錢退給我，說他們會計在辦
      ，三、四個星期之後，錢沒有還我，貨也沒有到。後來他
      們跟我說他們舉辦抽獎活動，要我到大安森林活動，我說
      貨都沒有到，要求你們將錢退給我，我覺得他們在拖，後
      他們說我得到二獎，並要我將獎領回，並說要我提供帳戶
      。」、「（法官問：這距離匯完錢多久？）差不多三個月
      ，他們才說我中獎，並要我提供帳戶，並說土地銀行開戶
      很方便，我就去開戶，因為中國信託開戶後，我將帳戶寄
      給他們會計，…。」、「（法官問：對方如何騙你帳戶？
      ）他們要我儘快將獎金領回，要我將帳戶給他們，結果拖
      二、三個月，都沒有消息，我才發覺我的帳戶被冒用。」
      、「（法官問：你的意思是先匯款後三個月他們說有中獎
      要帳戶，所以你去土銀開戶，開戶後拖兩、三個月後沒有
      消息，發覺帳戶被冒用？）是的。」（參本院95年3 月6
      日準備程序筆錄）云云。然查，被告主張其曾因受騙匯款
      至丙○○帳戶，此固有被告提出之臺灣中小企業銀行存款
      憑條影本乙紙在卷可參。惟該存款憑條上所蓋之銀行收付
      訖章日期為94年1 月19日，而被告則係於94年2 月17日以
      現金100 元開戶（參被告上開帳戶交易明細），距其匯款
      日期尚不足一月，此與被告所供「於匯款後三個月去開戶
      」乙語不符。又查，被告於開戶後，另於94年3 月16日即
      再度辦理變更密碼（參被告上開帳戶交易明細），此亦與
      被告所供「開戶後拖兩、三個月後沒有消息，發覺帳戶被
      冒用」乙語不符。更足認被告所辯其帳戶密碼係遭詐騙使
      用云云，顯係卸責之詞，不足採信。
    (四)按金融帳戶係個人理財之工具，一般人向金融機構開設帳
      戶，並無任何法令之限制，只須提出身分證、印章即可辦
      理開戶申請，此為眾所週知之事實，則依一般人之社會生
      活經驗，苟見他人不自己申請開立帳戶而蒐集不特定人之
      帳戶使用，衡情應當明知對於收集之帳戶乃係被利用為與
      財產有關之犯罪工具。被告乃係一位心智健全之成年人，
      對此當無不知之理，且被告僅以100 元即申設上開帳戶成
      功，顯見其了解一般人至金融機構申設帳戶使用甚為容易
      ，竟仍提供自己帳戶以供他人使用，應足認被告顯然明知
      該帳戶係供他人用於財產犯罪而供存入某筆資金後，再行
      領出之用，且該筆資金之存入及提領過程係有意隱瞞其流
      程及行為人身份曝光之用意，而近來利用人頭帳戶詐欺取
      財之犯罪類型層出不窮，該等犯罪，多數均係利用人頭帳
      戶作為出入帳戶，並經媒體廣為披載，被告等係成年且智
      力成熟之人，對此應知之甚詳。足見被告顯有幫助他人詐
      欺取財之不確定故意至明。
    (五)綜上所述，被告前揭所辯各節，要係事後卸責之詞，不能
      採信。事證明確，被告犯行堪以認定。
二、上訴意旨以被告於94年3 月16日下午連續三次持提款卡自該
    帳戶中提領被害人遭詐騙而匯入之金錢共5700元，認被告係
    該詐騙集團之共同正犯，並請改依常業詐欺罪論處等語。然
    查，檢察官既認被告之犯罪行為係交付網路銀行帳戶及密碼
    予詐騙集團，而依該帳戶交易明細顯示，除被告以提款卡提
    款之三次交易外，該帳戶之轉出紀錄，均係以「網路跨行」
    之方式，將被害人所匯入款項轉出，足見該詐騙集團係以網
    路跨行轉帳方式取走詐欺所得款項，被告以提款卡提款之方
    式，與該詐騙集團之慣用方式已然有別。且被告所領出之金
    額僅有5700元，亦非無作為提供帳戶之對價之可能性，實不
    能僅以被告有以提款卡提款之行為，即認被告係該集團之共
    同正犯。又查，然查被告僅係提供其所有上揭帳戶予詐騙集
    團使用，其固可預見該騙集團有可能將其所有帳戶供不法詐
    取他人財物之用，惟被告僅提供帳戶，雖因而供被害人轉入
    被詐騙款項，然此既非屬詐欺罪之構成要件行為，被告與該
    詐騙集團成員就如何向不特定人施詐之具體情節，復無何犯
    意聯絡及行為分擔，已如前述，且無證據足認被告與該詐騙
    集團成員相識，就該詐騙集團成員是否以詐騙為常業，實難
    認事先即得預見，是本件既無證據足認被告主觀上係基於幫
    助該詐騙集團成員犯常業詐欺罪而提供其所有帳戶，則上訴
    意旨上開所認容有誤會。
三、核被告乙○○所為，係幫助他人犯刑法第339 條第1 項之詐
    欺取財罪。被告提供自己存摺予他人幫助犯詐欺罪，所為係
    詐欺罪構成要件以外之行為，為幫助犯，應依刑法第30條第
    2 項之規定按正犯之刑減輕之。被告曾於89年間，因犯詐欺
    罪，經臺灣高等法院臺中分院判處有期徒刑3 月確定，甫於
    90年1 月20日易科罰金執行完畢，有臺灣高雄地方法院檢察
    署刑事資料查註紀錄表、臺灣高等法院被告全國前案紀錄表
    各乙份在卷足憑。其於五年以內再犯本件有期徒刑以上之罪
    ，為累犯，應依刑法第47條之規定加重其刑。原審依刑法第
    339 條第1 項、第30條第2 項、第47條、第41條第1 項前段
    ，罰金罰鍰提高標準條例第1 條前段、第2 條規定，並審酌
    被告已有詐欺前科，仍再犯本案，足見其並無悔改之心，所
    生之危害及其犯罪後之態度及被害人3 人受騙金額合計為7
    萬餘元等一切情狀，量處有期徒刑5 月，並諭知易科罰金以
    300 元折算1 日之折算標準，經核認事用法尚無不合，量刑
    亦稱妥適，檢察官以其應係常業詐欺罪之共同正犯，而提起
    上訴，指摘原判決不當，為無理由，應予駁回。
據上論斷，應依刑事訴訟法第455 條之1 第3 項、第368 條，判
決如主文。
本案經檢察官到庭執行職務。
中    華    民    國    95    年    6     月    29    日
                  刑事第九庭    審判長法  官  張世賢
                                      法  官  陳建和
                                      法  官  王啟明
以上正本證明與原本無異。
不得上訴。
中    華    民    國    95    年    6     月    29    日
                                      書記官  陳心儀


司法院資訊處製作；財團法人民間司法改革基金會備份。
